臺灣雲林地方法院民事簡易判決
110年度虎簡字第234號
原      告  吳長庚  
被      告  楊亮光  
訴訟代理人  蕭凱源  
上列當事人因被告過失傷害案件，原告提起損害賠償之附帶民事
訴訟（110年度虎交簡附民字第5號），經本院刑事庭裁定移送前
來，本院於中華民國111年3月23日言詞辯論終結，判決如下：
    主      文
被告應給付原告新臺幣玖仟玖佰柒拾貳元，及自民國一百一十年
八月二十五日起至清償日止，按週年利率百分之五計算之利息。
原告其餘之訴及其餘假執行之聲請均駁回。
訴訟費用新臺幣壹仟元由原告負擔。
本判決原告勝訴部分得假執行。
    事實及理由
一、訴狀送達後，原告不得將原訴變更或追加他訴；不變更訴訟
    標的，而補充或更正事實上或法律上之陳述者，非為訴之變
    更或追加，民事訴訟法第255條第1項、第256條分別定有明
    文。原告起訴時聲明請求被告應「連帶」給付，嗣因本件被
    告僅有一人，於本院民國111年3月23日言詞辯論期日當庭刪
    除聲明中「連帶」二字，屬更正法律上陳述，應予准許。
二、原告起訴主張：被告於109年10月9日14時48分許，駕駛車牌
    號碼000-0000號自用小客車，沿雲林縣虎尾鎮埒內里活動中
    心旁村里道路由東往西往北方向直行，行經無號誌交岔路口
    時，本應減速慢行，且當時並無不能注意之情形，竟疏未注
    意及此，適原告騎乘車牌號碼000-000號普通重型機車（下
    稱系爭機車）駛至上開路口，因閃避不及，二車遂發生碰撞
    ，使原告人車倒地，造成原告受有多處肢體擦挫傷之傷害、
    系爭機車受損。原告因本件交通事故受傷，支出醫療費用新
    臺幣（下同）1萬5,000元，增加生活上需要3萬元，且受有1
    2萬5,000元之工作損失（每日2,500元，共50日），另系爭
    機車引擎架斷掉，不能維修，以2萬5,000元計算車損，再請
    求精神慰撫金19萬5,000元，於總金額19萬5,000元之範圍內
    對被告為請求，爰依侵權行為之法律關係提起本件訴訟等語
    。並聲明：被告應給付原告19萬5,000元，及自起訴狀繕本
    送達翌日起至清償日止，按年利率百分之5計算之利息；請
    准供擔保宣告假執行。
三、被告則以：本件原告非系爭機車車主，且機車修理費亦應折
    舊；原告請求醫療費，有單據之860元不予爭執，其餘部分
    爭執；增加生活上需要部分，被告不同意給付，認為與本件
    車禍無關；工作損失部分，原告未提出診斷證明書證明需要
    休養，予以爭執；精神慰撫金部分，原告請求金額過高，不
    同意給付等語資為抗辯，並聲明：請求駁回原告之訴。
四、本院之判斷：
　㈠原告主張被告於前揭時、地，駕駛上開車輛，與原告所騎乘
    之系爭機車發生碰撞，致原告受有前揭傷害，系爭機車並因
    而損壞等情，被告未予爭執，且有本件民事事件所屬刑事案
    件即本院110年度虎交簡字第169號過失傷害刑事案件（下稱
    系爭刑事案件）之刑事判決附卷可參（見本院卷第11至14頁
    ），並經本院依職權調取系爭刑事案件卷宗查核無訛，堪信
    為真實。
　㈡汽車行經無號誌之交岔路口，應減速慢行，作隨時停車之準
    備；行至無號誌之交岔路口，同為直行車者，左方車應暫停
    讓右方車先行，道路交通安全規則第93條第1項第2款、第10
    2條第1項第2款分別有明文規定。本件被告駕駛上開車輛，
    行經事故地點無號誌之交岔路口，本應注意減速慢行，作隨
    時停車之準備，依當時客觀情狀，並無不能注意之情事，有
    系爭刑事案件卷宗內道路交通事故現場圖、道路交通事故調
    查報告表㈠可查（見偵卷第21至23頁），其疏未注意，貿然
    通過該交岔路口，致與原告所駕駛之系爭機車發生碰撞，就
    本件車禍之發生自有過失。至原告駕駛系爭機車行經本件事
    故地點無號誌交岔路口，為左方車，亦疏未注意暫停讓右方
    車即被告車輛先行，就本件車禍發生與有過失，惟被告之過
    失責任不因此解免。本件系爭刑事案件偵查中，經檢察官囑
    託交通部公路總局嘉義區監理所嘉雲區車輛行車事故鑑定會
    進行鑑定，鑑定意見認「吳長庚駕駛普通重型機車，行經無
    號誌交岔路口，左方車未暫停讓右方車先行，為肇事主因（
    另無照駕駛有違規定）」、「楊亮光駕駛自用小客車，行經
    無號誌交岔路口，未減速慢行，作隨時停車之準備，為肇事
    次因」，此有系爭刑事案件卷宗內交通部公路總局嘉義區監
    理所110年3月29日嘉監鑑字第1100000344號函文所附該會嘉
    雲區0000000案鑑定意見書附卷可查（見偵卷第71至74頁）
    ；又被告因本件過失傷害行為，經檢察官聲請以簡易判決處
    刑，由本院刑事庭以系爭刑事案件審理後，認定被告犯過失
    傷害罪，判處拘役20日確定等事實，亦有上開系爭刑事案件
    判決可稽，均同本院之認定。
　㈢因故意或過失，不法侵害他人之權利者，負損害賠償責任；
    汽車、機車或其他非依軌道行駛之動力車輛，在使用中加損
    害於他人者，駕駛人應賠償因此所生之損害，但於防止損害
    之發生，已盡相當之注意者，不在此限；不法侵害他人之身
    體或健康者，對於被害人因此喪失或減少勞動能力或增加生
    活上之需要時，應負損害賠償責任；不法侵害他人之身體、
    健康、名譽、自由、信用、隱私、貞操，或不法侵害其他人
    格法益而情節重大者，被害人雖非財產上之損害，亦得請求
    賠償相當之金額，民法第184條第1項前段、第191條之2、第
    193條第1項、第195條第1項前段分別有明文規定。法院酌定
    慰撫金額時，應斟酌加害人與被害人雙方之身分、資力與加
    害程度，及其他各種情形核定之；慰撫金是否相當，應以加
    害行為之加害程度及被害人所受痛苦，斟酌加害人及被害人
    之身分、經濟地位等各種情形定之（最高法院47年度台上字
    第1221號、51年度台上字第223號判決意旨參照）。另不法
    毀損他人之物者，被害人得請求賠償其物因毀損所減少之價
    額，民法第196條定有明文。惟所謂被害人亦即物之所有權
    人，方有請求加害人賠償其物因毀損所減少價值之權利。再
    當事人主張有利於己之事實者，就其事實有舉證之責任，民
    事訴訟法第277條定有明文。而攻擊或防禦方法，除別有規
    定外，應依訴訟進行之程度，於言詞辯論終結前適當時期提
    出之。當事人意圖延滯訴訟，或因重大過失，逾時始行提出
    攻擊或防禦方法，有礙訴訟之終結者，法院得駁回之，民事
    訴訟法第196條定有明文。本件被告駕駛上開車輛，因過失
    發生本件交通事故，依前揭規定，應負損害賠償責任。原告
    主張因本件車禍受有前揭損害，被告則以上開言詞置辯，就
    被告有所爭執之事項，應由原告負舉證之責。針對原告請求
    項目及金額，本院分別審酌如下：
　⒈醫療費用部分：原告主張支出醫療費用860元，業據提出天主
    教若瑟醫療財團法人若瑟醫院（下稱若瑟醫院）門診收據為
    憑（見本院卷第35頁），被告未予爭執，均可認與本件車禍
    有關聯性，而屬因車禍受傷治療所支出之必要費用，則其請
    求被告支付醫藥費860元，堪認有據。至原告主張另有支出
    其餘醫療費用14,140元之必要，被告予以爭執，本院前已以
    補正通知命原告提出此部分之證據，該補正通知業於110年1
    0月20日送達原告，於本院110年11月10日調解期日，原告稱
    之後再補正，然未見原告提出，本院又再以補正通知命原告
    於文到10日內補正，經於111年3月2日送達原告，有歷次送
    達證書可查（見本院卷第21、85頁），惟原告迄至本院111
    年3月23日言詞辯論終結，仍未能提出任何證據以佐其說，
    僅表示要再去若瑟醫院，還要半年的時間等語（見本院卷第
    95頁），顯認原告未應依訴訟進行之程度於言詞辯論終結前
    適當時期提出攻擊方法，屬因重大過失逾時未提出攻擊方法
    ，並有礙訴訟之終結，本院自無從認定原告有因本件車禍受
    有需支出醫療費用14,140元之損害，此部分請求無從准許。
    　
　⒉增加生活上需要部分：原告主張因本件車禍增加生活上需要3
    萬元，被告予以爭執，原告經本院曉諭後，亦未提出任何證
    據以實其說，無從認定原告確有因本件車禍而有此部分支出
    ；況原告於調解程序陳稱：因為父親中風，其沒有生財工具
    ，要去做板模，這是因為父親中風多出的費用等語（見本院
    卷第32頁），則縱有此部分支出，是否與本件車禍具有關連
    性，亦非無疑。是原告請求被告給付增加生活上需要3萬元
    ，並無所據。
　⒊工作損失部分：原告主張因本件車禍受有前揭傷害，50日無
    法工作，每日以2,500元計算，被告予以爭執。經核閱系爭
    刑事案件卷宗內所附若瑟醫院診斷證明書（見偵卷第19頁）
    ，固然可認定原告因本件車禍受有多處肢體擦挫傷之傷害，
    然無從證明依其所受傷害50日無法從事工作；本院另經向若
    瑟醫院函詢依原告工作性質及所受傷勢，須休養多久始得回
    復正常工作，經該院函復略以：原告於109年10月9日至該院
    急診就醫，診斷為左肩及右胸部挫傷、肢體多處擦挫傷；10
    9年10月28日至骨科門診追蹤，當時原告仍反應右膝及右胸
    疼痛，左肩疼痛併抬高受限，當時安排左肩磁振造影檢查，
    惟病歷上未有該項檢查紀錄（推測其未接受檢查）；於109
    年11月4日至骨科門診開立診斷書。一般而言該類病人急診
    醫師開立3天分之藥物，建議在家先行修養3天，並建議於外
    科或骨科門診追蹤；於門診追蹤時，若有復原不良情形，則
    由門診醫師評估其需要休養之天數，並後續開立診斷書。依
    據原告醫療過程之病歷及診斷書記載，無法判斷其須休養多
    久始得回復正常工作等語，有若瑟醫院111年2月22日若瑟事
    字第1110000570號函文可查（見本院卷第77至78頁）。是綜
    上所述，原告因本件車禍受傷，僅得認定有休養3日無法工
    作之必要，其餘原告未能舉證以實其說，無從為對原告有利
    之認定。又原告主張以每日2,500元計算其工作損失，並聲
    請本院調取其勞保投保資料為佐證，惟經本院調取原告勞保
    投保資料，未見原告於109年10月9日本件車禍發生時有投保
    於任何事業單位之紀錄（於108年4月30日已自慶韋機械工程
    有限公司退保），況依原告先前投保紀錄，亦無相當於每日
    薪資2,500元之投保內容，有勞保投保資料查詢結果可稽（
    見本院卷第67至74頁），原告復未能提出其他證據以實其說
    ，無從以每日2,500元計算其工作損失；惟原告於本件車禍
    發生時為55歲，依通常情形應具有勞動能力，本院認以109
    年國內勞工每月最低基本工資23,800元計算原告工作損失，
    3日之工作損失合計為2,380元（計算式：23,800元÷30日×3
    日＝2,380元，元以下四捨五入），應屬適當。
　⒋機車修理費部分：原告主張系爭機車因本件車禍受損，並因
    引擎架斷裂無法修復，請求車損部分損害2萬5,000元，被告
    則抗辯原告並非實際上車主，並主張折舊。查系爭機車登記
    所有權人為訴外人陳麗玲，有公路監理電子閘門查詢結果附
    卷可參（見本院卷第15頁），原告迄至本件言詞辯論終結，
    亦未能提出其為系爭機車真正所有權人，或業經訴外人陳麗
    玲或系爭機車真正所有權人讓與本件損害賠償請求權之證明
    ，則原告此部分請求，即屬無據。至原告雖於本院言詞辯論
    終結期日表示這個月還要去找車主（見本院卷第94頁），然
    本院前已經多次曉諭原告應補正本件得由其請求車損之證明
    ，原告均未提出，亦係未應依訴訟進行之程度於言詞辯論終
    結前適當時期提出攻擊方法，屬因重大過失逾時未提出攻擊
    方法，有礙訴訟之終結，本院自無從准許。
　⒌精神慰撫金部分：被告因過失行為，造成原告受有前揭傷害
    ，屬不法侵害原告之身體權，是原告主張其受有精神上相當
    之痛苦，請求被告給付精神慰撫金，自有理由。本院審酌原
    告所受傷勢、被告過失情狀、行為後態度及兩造於本院審理
    中所述教育程度、職業、家庭經濟狀況等一切情狀（見本院
    卷第95至96頁，因屬個人隱私，內容僅予參酌，不予揭露）
    ，暨本院依職權調取之兩造稅務電子閘門資料（見本院卷第
    43至65頁），認原告請求精神慰撫金，以3萬元為適當，逾
    此範圍之請求，則屬過高。
　⒍綜上，原告因本件車禍所生之損害為3萬3,240元（計算式：8
    60元＋2,380元＋30,000元＝33,240元）。
　㈣損害之發生或擴大，被害人與有過失者，法院得減輕賠償金
    額或免除之，民法第217條第1項定有明文。查本件交通事故
    之發生，被告固有過失，惟原告亦與有過失，業如前述。本
    院審酌本件車禍交通事故之發生原因及原因力之強弱，認被
    告應負擔百分之30之過失責任，原告應負擔百分之70之過失
    責任。是原告得向被告請求賠償之金額，經適用過失相抵之
    法則依比例減輕後為9,972元（計算式：33,240元30％＝9,97
    2元）。
　㈤給付無確定期限者，債務人於債權人得請求給付時，經其催
    告而未為給付，自受催告時起，負遲延責任；其經債權人起
    訴而送達訴狀，或依督促程序送達支付命令，或為其他相類
    之行為者，與催告有同一之效力；遲延之債務，以支付金錢
    為標的者，債權人得請求依法定利率計算之遲延利息；應付
    利息之債務，其利率未經約定，亦無法律可據者，週年利率
    為百分之5，民法第229條第2項、第233條第1項前段及第203
    條業已分別明定。本件原告請求被告損害賠償，核屬給付未
    定期限，則原告請求被告給付自起訴狀繕本送達翌日起即11
    0年8月25日起至清償日止按週年利率百分之5計算之法定遲
    延利息，應屬有據。
五、從而，原告依侵權行為之法律關係，請求被告給付9,972元
    ，及自110年8月25日起至清償日止，按週年利率百分之5計
    算之利息，為有理由，應予准許；逾此範圍之請求，則無理
    由，應予駁回。
六、本件事證已臻明確，兩造其餘攻擊防禦方法及所舉證據，經
    審酌結果，與本件判決結論均無影響，爰不一一論述，附此
    敘明。
七、本件原告勝訴部分，係就民事訴訟法第427條訴訟適用簡易
    程序所為被告敗訴之判決，依同法第389條第1項第3款規定
    ，應依職權宣告假執行，原告聲請供擔保宣告假執行，核無
    必要；又原告其餘之訴既經駁回，該部分假執行之聲請亦失
    所依附，應併予駁回。
八、原告提起刑事附帶民事訴訟，由本院刑事庭依刑事訴訟法第
    504條第1項之規定裁定移送前來，依同條第2項規定，原告
    就過失傷害部分之請求，依法免徵第一審裁判費，且於本件
    審理過程，未增生訴訟費用；惟原告就系爭機車損失部分併
    予請求，已依法補繳裁判費1,000元，依民事訴訟法第78條
    規定，命由該部分敗訴之原告負擔訴訟費用。
中　　華　　民　　國　　111 　年　　4 　　月　　8 　　日
                  虎尾簡易庭  法  官　黃麗文
以上正本證明與原本無異。
如不服本判決，須於判決送達後20日內向本庭（臺灣雲林地方法
院虎尾簡易庭）提出上訴狀。（須按他造當事人之人數附繕本）
。
中　　華　　民　　國　　111 　年　　4 　　月　　8 　　日
                              書記官  曾鈺仁